臺灣臺北地方法院民事判決　　　　　　 93年度重訴字第785號
原　　　告　丙○○
法定代理人　甲○○
　　　　　　丁○○
訴訟代理人　沈志成律師
被　　　告　乙○○
　　　　　　　　　　　　四
被　　　告　十強計程車股份有限公司
　　　　　　　　　　　　一樓
法定代理人　戊○○
訴訟代理人　己○○
　　　　　　　　　　　　五號
上列當事人間侵權行為損害賠償事件，經本院交通法庭裁定移送
民事庭，本院於民國93年12月23日言詞辯論終結，判決如下：
    主  文
被告應連帶給付原告新台幣玖佰柒拾玖萬貳仟捌佰壹拾元，及自
民國九十三年六月九日起至清償日止，按年息百分之五計算之利
息。
原告其餘之訴駁回。
訴訟費用由被告連帶負擔二分之一；餘由原告負擔。
本判決第一項於原告以新台幣佰貳拾陸萬伍仟元供擔保後，得
假執行。
原告其餘假執行之聲請駁回。
    事實及理由
甲、程序方面：
一、本件原告於審理中，經台灣士林地方法院宣告為禁治產人，
    並經原告之法定代理人丁○○、甲○○聲明承受，續行訴訟
    ，有原告所提台灣士林地方法院92年度禁字第101號民事裁
    定書為證，經核並無不合，應予准許，此合先敘明。
二、被告乙○○未於言詞辯論期日到場，核無民事訴訟法第三百
    八十六條所列各款情形，爰依原告之聲請，由其一造辯論而
    為判決。
乙、實體方面：
一、原告主張：被告乙○○受僱於被告十強計程車股份有限公司
    （下稱十強公司），為營業小客車司機，於九十一年十月十
    七日凌晨零時二十分許，被告乙○○駕駛營業小客車，未注
    意右後方有無直行車輛並讓直行車先行，貿然右轉，適原告
    騎乘重型機車後載友人楊朝景，發覺被告乙○○所駕車輛開
    始轉彎已閃煞不及，原告所乘機車撞擊被告乙○○所駕車輛
    ，原告暨所乘機車失控續衝向路口西南方，恰有第三人林全
    維駕駛營業小客車暫停在路口西南角，原告所乘機車車頭復
    撞擊林全維所駕營業小客車，原告因而彈起、跌落地面，受
    有頸椎第三、四節骨折、第四、五節移位、缺氧性腦病變之
    傷勢，導致四肢癱瘓、呼吸衰竭、呼吸器依賴，雖經住院、
    手術治療，中樞神經系統機能仍遺存極度障害，終身無法工
    作，需醫療護理及專人周密照顧，達身體上重大不治傷害之
    程度。原告因上開車禍，支出之醫療費用，扣除強制汽車責
    任保險給付部分，尚支出28,750元，預計將來所受醫療費用
    為8669,7 12 元，92年11月支出之醫療用品費用為6,152 元
    ，預計將來所需醫療用品費為870,473元，工作損失為
    494,000 元，減少勞動能力8916,533元，慰撫金2000,000元
    ，扣除汽車強制責任保險請領之殘廢給付1400,000元，被告
    應依民法第184、188條規定，連帶賠償原告19,579,468元。
    而聲明：被告應連帶給付原告19,579,468元，及自起訴狀繕
    本送達翌日起至清償日止，按年息百分之五計算之利息，並
    願供擔保聲請宣告假執行。
二、被告十強公司則以：被告乙○○所駕駛之營業小客車，車體
    為被告乙○○所有，僅向被告十強公司承租營業小客車牌照
    ，被告十強公司並未付予被告乙○○任何薪資，而係由被告
    乙○○按月繳交租用牌照之租金及代為服務之費用予被告十
    強公司，是被告十強公司對被告乙○○之工作，並無權利干
    涉，被告乙○○並非代被告十強公司執行職務，原告依民法
    第188 條規定請求負損害賠償責任，並不可取，且原告酒駕
    又未減速慢行，亦與有過失，原告請求之金額亦過高等語，
    資為抗辯。而聲明：原告之訴及假執行之聲請均駁回。
三、原告主張被告乙○○受僱於被告十強公司，為營業小客車司
    機，於九十一年十月十七日凌晨零時二十分許，被告乙○○
    駕駛車牌號碼ＢＹ－一八七號營業小客車，沿臺北市○○○
    路○段平面道路北向南方向外側車道行駛，行經該路段與長
    春路交岔路口，右轉西向擬進入長春路之際，原應注意汽車
    行駛至交岔路口，轉彎車應讓直行車先行，而當時又無不能
    注意之情事，詎被告乙○○竟疏未注意右後方有無直行車輛
    並讓直行車先行，貿然右轉，適原告騎乘車牌號碼ＡＢＶ－
    三七二號動力交通工具重型機車後載友人楊朝景，沿臺北市
    ○○○路二段平面道路北向南方向外側車道行駛，行經該路
    段與長春路交岔路口，擬由北向南方向直行通過路口，發覺
    被告乙○○所駕車輛開始轉彎已閃煞不及，原告所乘機車左
    側車身、把手遂猛力撞擊被告乙○○所駕車輛右前車門、車
    輪、右後視鏡，原告暨所乘機車失控續衝向路口西南方，恰
    有第三人林全維駕駛車牌號碼七Ｂ－五四八號營業小客車暫
    停在路口西南角，原告所乘機車車頭遂復猛力撞擊林全維所
    駕營業小客車左前葉子板，原告因而彈起、跌落地面，受有
    頸椎第三、四節骨折、第四、五節移位、缺氧性腦病變之傷
    勢，導致四肢癱瘓、呼吸衰竭、呼吸器依賴，雖經住院、手
    術治療，中樞神經系統機能仍遺存極度障害，終身無法工作
    ，需醫療護理及專人周密照顧，達身體上重大不治傷害之程
    度，被告乙○○對原告所犯業務過失傷害致重傷罪行，經本
    院92年度交易字第415號、93年度交上易第186號刑事判決，
    處有期徒刑玖月確定之事實，有上開刑事判決書在卷可稽，
    原告上開主張自堪信為真實。
三、被告乙○○有不法侵害原告身體之侵權行為，既經認定，原
    告主張被告應依民法第一百八十四條規定，負損害賠償責任
    ，自屬有據。又民法第一百八十八條第一項所稱受僱人因執
    行職務之範圍，並非僅限於僱傭契約所稱之受僱人，凡外觀
    上行為人係為其服勞務，且受僱人之行為，客觀事實上與執
    行職務，有同一外形已足。目前在台灣經營交通事業之營利
    私法人，接受他人靠行，而向該靠行者收取費用以資營運者
    ，比比皆是，是該靠行之車輛，外觀上既屬該交通公司所有
    ，第三人又無從分辨該車輛是否他人靠行營運，則第三人只
    能從外觀上判斷該車輛係某交通公司所有，苟駕駛人為有權
    駕駛，均為該交通公司所能預見，客觀上即應認該車輛之司
    機即係受僱於該交通公司服務，使該交通公司負僱用人責任
    ，方足以保護交易安全（最高法院77年度台上字第665號民
    事判決參照）。本件被告乙○○向被告十強公司承租營業小
    客車牌照，雖仍保留車體所有權，然該靠行制度，係為行政
    管理所需，負此管理之責者，除行政機關外，尚包括該營業
    小客車之名義登記人，縱被告十強公司對該營業小客車無所
    有權，其對所轄之車輛，仍負指揮管理責任，職是車主名義
    登記人之車行，與該營業小客車之實際所有權人間，已形成
    監督關係，原告主張被告十強公司應就被告乙○○之上開侵
    權行為，依民法第一百八十八條第一項規定，負僱用人之連
    帶損害賠償責任，亦屬有據。被告十強公司辯稱毋庸負損害
    賠償之責云云，並不可取。
四、原告請求被告賠償費用，是否應予准許，分述為次：
（一）醫療費部份：原告主張因上開車禍，支出之醫療費用，扣
      除強制汽車責任保險給付部分，迄今已支出28,750元，並
      提出醫療費用收據二紙為證，經核相符，被告對此並不爭
      執，原告請求被告連帶負損害賠償責任，應為可取。又原
      告主張因上開車禍，受有頸椎第三、四節骨折、第四、五
      節移位、缺氧性腦病變之傷勢，導致四肢癱瘓、呼吸衰竭
      、呼吸器依賴，中樞神經系統機能遺存極度障害，每月需
      支出醫療費用28,600元，原告為六十六年七月二十二日出
      生，於起訴時為二十六歲，依內政部公佈之九十一年台北
      市男性餘命表，平均餘命為52.48年，依年息5％扣除中間
      利息之霍夫曼係數表，52年之霍夫曼係數為25.2614，則
      計算原告自九十二年十月二十四日起至死亡時，所須醫療
      費用為8,669,712元（28600×12×25.2614＝0000000），
      並提出九十二年十月份之醫療費用明細表、九十二年十一
      月起迄九十三年七月七日之醫療費用收據為證，被告對此
      並不爭執，原告請求被告連帶賠償該醫療費8,669,712元
      ，亦為可取。
（二）增加生活上需要部分：原告主張因所受上開重傷害，於九
      十二年十一月前之醫療用品費用收據逸失，九十二年十一
      月支出之醫療用品費用為6152元，並提出收據五紙為證，
      被告對此並不爭執，原告請求被告負連帶賠償責任，應為
      可取。原告另主張因所受上開重傷害，須靠灌食為生，經
      醫囑需補充營養素，是每月所需之醫療用品費用，扣除九
      十二年十一月份花費之手伸展姿固定來板4400元外，自九
      十三年十二月起需加上蔓越梅汁及善存膜依錠等費用1132
      元，則以原告之平均餘命，及年息5％扣除中間利息之霍
      夫曼係數計算，原告自九十二年十二月起至死亡時，增加
      生活上之需要為870473元〔（0000－0000）×12×
      25.2614＝531096，1132×12×24.9836＝339377，531096
      ＋339377＝870437〕，並提出發票為證，被告對此並不爭
      執，原告請求被告連帶賠償該費用，亦為可取。
（三）工作損失部分：原告主張受上開重傷害前，擔任元廣小吃
      店經理，每月薪資38000元，自91年10月17日起至92年11
      月16日止，工作損失為494000元（38000×13＝494000）
      ，並提出員工職務證明書為證，被告對此並不爭執，原告
      請求被告負連帶賠償責任，應為可取。
（四）減少勞動能力部分：原告主張所受上開重傷害，依勞工保
      險殘廢給付標準表，屬第一級殘廢，減少勞動能力為百分
      之百，而原告於92年11月17日時，為二十六歲，客觀上原
      告本可工作至六十歲，則依年息5％扣除中間利息之霍夫
      曼係數表，34年之霍夫曼係數為19.5538，原告請求被告
      連帶賠償0000000元（38000×12×19.5538＝0000000），
      亦為可取。
（五）精神慰撫金部分：查原告因被告乙○○上開業務上過失致
      重傷行為，導致四肢癱瘓、呼吸衰竭、呼吸器依賴，中樞
      神經系統機能遺存極度障害，肉體、精神受極大痛苦，本
      院斟酌實際情況，及兩造之身分、地位，原告請求被告連
      帶賠償精神慰撫金0000000元，應屬公允。
五、綜上所陳，原告因被告之侵權行為，已支出醫療費用28,750
    元，自九十二年十月二十四日起至死亡時所須醫療費用
    8,669,712元，九十二年十一月支出之醫療用品費用6152 元
    ，自九十二年十二月起至死亡時增加生活上之需要870473元
    ，自91年10月17日起至92年11月16日止之工作損失494000元
    ，減少勞動能力0000000元，精神慰撫金0000000元，扣除原
    告已請領之強制汽車責任保險殘廢給付0000000元，合計
    00000000元（28750＋0000000＋6152＋870473＋494000＋
    0000000＋0000000－0000000＝00000000），原告請求被告
    連帶賠償，固為可取。惟按損害之發生或擴大，被害人與有
    過失者，法院得減輕賠償金額或免除之，民法第二百十七條
    第一項定有明文。查本件車禍發生前，原告服用酒類達血液
    酒精濃度八五‧一毫克＼公合（折合呼氣酒精濃度０‧四二
    五五毫克＼公升）程度，猶騎乘動力交通工具重型機車，行
    經臺北市○○○路○段與長春路交岔路口，亦疏未注意車前
    狀況、隨時採取必要之安全措施，因酒後注意力、反應力、
    平衡感、穩定性、守法意識、駕駛能力均降低、見路口南北
    向行車管制號誌已轉變為黃燈，遂貿然快速前行，嗣發覺乙
    ○○所駕車輛開始轉彎已閃煞不及，原告所乘機車左側車身
    、把手因而猛力撞擊被告乙○○所駕營業小客車車輛等情，
    亦經本院92年度交易字第415號、93年度交上易第186號刑事
    判決認定屬實，有上開刑事判決書可稽，被告十強公司辯稱
    原告就本件車禍之發生，亦與有過失，應為可取。本院斟酌
    被告乙○○所違反者，為汽車行駛至交岔路口，轉彎車應讓
    直行車先行，竟疏未注意右後方有無直行車輛並讓直行車先
    行，貿然右轉，原告所違反者，為服用酒類，不能安全駕駛
    動力交通工具而駕駛及見行車管制號誌已轉變為黃燈而貿然
    快速前行，疏未注意車前狀況等情狀，認兩造之過失情節相
    當，應減輕被告賠償金額二分之一，從而，原告依民法第
    184、188條第一項規定，請求被告連帶賠償0000000元（
    00000000÷2＝0000000），及自起訴狀繕本送達翌日即93年
    6月9日起至清償日止，按年息5％計算之利息，洵屬有據，
    應予准許，逾此部分之請求，為無理由，應予駁回。
六、原告陳明願供擔保，聲請宣告假執行，經核其勝訴部份，合
    於法律之規定，爰酌定相當之擔保金額宣告之；其餘假執行
    之聲請，因訴之駁回而失所依附，不予准許。
七、結論：本件原告之訴，為一部有理由，一部無理由，並依民
    事訴訟法第385條第1項、第79條、第85條第2項、第390條第
    2 項，判決如主文。
中　　華　　民　　國　　94　　年　　1 　　月　　11　　日
                  民事第三庭    法　官　李慈惠
以上正本，係照原本作成。
如對本判決上訴，須於判決送達後20日內向本院提出上訴狀
中　　華　　民　　國　　94　　年　　1 　　月　　12　　日
                                書記官　林秀娥
